【裁判字號】    91,訴,1180
【裁判日期】    920807
【裁判案由】    違反商標法等
【裁判全文】
臺灣臺北地方法院刑事判決                        九十一年度訴字第一一八號
    公  訴  人  臺灣臺北地方法院檢察署檢察官
    被      告  丙○○
右列被告因違反商標法等案件，經檢察官提起公訴（九十一年度偵字第四二七七號）
，本院判決如左：
    主  文
丙○○以犯明知為侵害著作權之物，意圖營利而交付之方法侵害他人之著作權為常業
，累犯，處有期徒刑壹年陸月。
扣案如附表一所示之盜版PS遊戲光碟壹拾伍片、如附表二所示之盜版PS2遊戲光碟肆
佰壹拾肆片、如附表四所示之盜版任天堂遊戲卡匣捌拾壹片、盜版遊戲光碟目錄陸本
、卷附估價單貳拾柒張等均沒收。
    事  實
一、丙○○曾於民國八十九年間因違反著作權法等案件，經本院判處有期徒刑四月確
    定，甫於九十年十月五日易科罰金執行完畢，猶不知悔改，明知：
    （一）「Play Station」及「PS設計圖」業經日商新力電腦娛樂股份有限公司（
          以下簡稱新力公司）向經濟部中央標準局（現改制為智慧財產局）申請核
          准取得商標專用權，註冊為第六七二六六六號及第七一○四五四號，並均
          均指定使用於錄有電腦程式之磁碟、磁卡、磁帶及光碟等商品，商標專用
          期間分別係自八十四年三月一日起至九十四年二月廿八日止，及八十五年
          三月十六日起至九十五年三月十五日止，現均仍在專用期間之內。
    （二）附表一、附表二所示之電腦程式著作物，除「FINAL FANTASYＸ」、「
          FINA L FANTASYＸINTERNATIONAL」、「FINAL FANTASYＸ劇集」之外，均
          為新力公司所創作之PS或PS2遊戲光碟電腦程式著作物，且該等電腦程式
          著作物由新力公司在日本首次發行時，在我國亦由代理商英特全股份有限
          公司同步發行，依著作權法第四條第一款之規定，受到我國著作權法之保
          護。
    （三）附表二中所示之「FINALFANTASYＸ」、「FINAL FANTASYＸINTERNATIONAL
          」、「FINAL FANTASYＸ劇集」等，均為日商思奎爾公司（SQUARE CO.,L
          TD，以下簡稱思奎爾公司）擁有著作財產權之電腦程式著作物，而該等電
          腦程式著作物在日本首次發行後，即由思奎爾公司於三十日內在我國管轄
          區域內為首次發行，依著作權法第四條第一款之規定，受到我國著作權法
          之保護；且「FINAL FANTASY」圖樣，業經思奎爾公司向經濟部中央標準
          局（現改制為智慧財產局）申請核准取得商標專用權，註冊為第0000
          0000號，指定使用於光碟、唯讀記憶體、磁卡、磁帶、電腦、電腦記
          憶體、電腦軟體記憶體、軟性磁碟等商品，商標專用期間自八十三年一月
          一日起至九十二年十二月卅一日止，現仍在專用期間之內。
    （四）如附表三所示之商標，業經日商任天堂株式會社（以下簡稱任天堂公司）
          取得商標專用權，指定使用於電腦、電視機、電視遊樂器、錄有遊戲程式
          之卡匣、磁碟、光碟唯讀記憶體等，現均仍在商標專用期間之內（商標圖
          樣、註冊號數、商標名稱、專用期間、使用商品，詳如附表三所示）；而
          如附表四所示之電腦程式著作，均為任天堂公司擁有著作財產權之電腦程
          式著作物，該等電腦程式著作物或於八十一年六月十日著作權法修正而對
          於外國人改採原創保護主義之前，依據當時著作權法第十七條第一項註冊
          領得著作權執照，依同條第二項享有我國著作權法之權利，或於八十八年
          十一月二十日在日本首次發行後，即於三十日內在我國管轄區域內為首次
          發行，依著作權法第四條第一款之規定，亦受我國著作權法之保護（詳細
          情形如附表五所示）。
    詎丙○○竟仍基於販賣仿冒商標商品、行使偽造準私文書之概括犯意及常業明知
    為侵害著作權之物而意圖營利而交付之犯意，自九十年十月三十日起，在臺北市
    ○○○路三段六十巷二號其開設之「瑪琍行」內，明知綽號「小賴」之真實姓名
    年籍不詳成年男子所銷售之PS遊戲光碟、PS2遊戲光碟及任天堂遊戲卡匣均為盜
    版之重製物，竟仍以PS遊戲光碟每片三十五元、PS2遊戲光碟每片二百元、任天
    堂遊戲卡匣每片五百元之價格，多次自「小賴」販入前開各種盜版商品，而以提
    供目錄予顧客挑選，依據編號銷售（PS遊戲光碟及PS2遊戲光碟部分），或陳列
    供顧客選購（任天堂遊戲卡匣部分）之方式，以PS遊戲光碟每片六十元、PS2遊
    戲光碟每片三百五十元、任天堂卡匣每片七百元之價格，多次出售不特定之顧客
    牟利，以此方式侵害新力公司、思奎爾公司及任天堂公司之著作權，並以之為常
    業；並於上開販賣行為同時，分別在包裝紙、包裝盒或卡匣上，使用上開各該商
    標之商標圖樣，且該等仿冒商品透過電視遊樂器執行時，在電視畫面亦出現各該
    商標之商標圖樣；又該等仿冒光碟片及卡匣透過電視遊樂器執行，在電視畫面上
    並會出現新力公司、思奎爾公司及任天堂公司製造或授權之字樣，足以表示該等
    光碟片及卡匣係上開公司所生產之用意，丙○○明知購買之顧客均會藉由該仿冒
    之遊戲軟體之執行，在電視螢幕上顯示出上開準私文書，竟仍持以販賣交付後藉
    以行使該等準私文書，足以生損害於新力公司、思奎爾公司及任天堂公司之信譽
    。嗣於九十一年二月四日，丙○○始於上址為警搜索查獲，並當場扣得丙○○所
    有如附表一所示之盜版PS遊戲光碟十五片、如附表二所示之盜版PS2遊戲光碟四
    百十四片、如附表四所示之盜版任天堂遊戲卡匣八十一片，及盜版遊戲光碟目錄
    六本、估價單二十七張等物。
二、案經日商新力公司、思奎爾公司、任天堂公司訴由內政部警政署保安警察大隊第
    二總隊第一大隊第一中隊移請台灣台北地方法院檢察署檢察官偵查起訴。
    理  由
一、訊據被告丙○○矢口否認有何違反著作權法、商標法或偽造文書之犯行，辯稱：
    PS遊戲光碟是我上次被查獲時留下來的，PS2遊戲光碟是以前的員工乙○○拿來
    寄放的，我以為任天堂遊戲卡匣不受我國法律保護云云。惟查，被告上開販買侵
    害告訴人新力公司、思奎爾公司及任天堂公司商標專用權及著作財產權之商品之
    行為，業據其於警詢及偵查中，分別供述「（警方所查獲的盜版光碟片及盜版任
    天堂卡匣售價為何？）PS2每片賣三百五十元、PS每片賣六十元」、「（你店內
    所販售之盜版遊戲光碟及卡匣成本為何？）PS2每片成本二百元、PS每片成本三
    十五元。任天堂卡匣成本不一，每片大約賣七百元左右。」、「（請描述你所開
    到店內訂購後，再以郵寄方式寄交客人。」，及「（警訊所言是否實在？）實在
    。」、「（PS2你一張賺多少錢？）賺五十元。」、「（PS你賣一張賺多少錢？
    ）賺二十五元。」、「任天堂一片賺多少錢？）賺二百元。」、「（賣給何人？
    ）到店裡來買的不特定人士。」等語綦詳，核與證人甲○○於警詢及本院訊問時
    ，所證述其曾於九十一年一月二十二日至瑪琍行翻閱扣案遊戲目錄後，向被告本
    人購買盜版之告訴人新力公司遊戲光碟等情相符，並有上開盜版之遊戲光碟、遊
    戲卡匣、遊戲目錄等扣案，及載有顧客稱呼、商品名稱、價款、日期（最早之日
    期為九十年十月三十日）等之估價單二十七張附卷可稽，被告上開自白自係真實
    無訛。參以被告前於臺北市○○○路○段五十八之一號一樓經營瑪琍行時，即因
    販賣盜版之告訴人新力公司、思奎爾公司等公司之遊戲光碟，先後於八十八年十
    二月二十九日及八十九年二月十五日為警查獲，經本院以其違反著作權法、商標
    法及行使偽造準私文書罪，判處有期徒刑四月確定等情，有本院九十年訴字第一
    二四號判決影本一件及台灣高等法院被告全國前案紀錄表一件在卷足稽，衡情被
    告當知販賣盜版商品刑事囹圄之嚴重性，豈有無端同意他人寄放盜版商品於其所
    經營商號之可能？再被告經營遊戲光碟及卡匣之銷售業務多年，對於正版商品之
    權利保護、通路及價格當知之甚稔，又豈有誤以為任天堂公司之遊戲卡匣不受我
    國法律保護之可能？是被告所辯核均係卸責之詞，不足採信；此外，被告上開犯
    行，並據上開告訴人委由告訴代理人指陳明確，且有查獲現場照片、執行遊戲軟
    體電視畫面照片、瑪琍行營利事業登記證、瑪琍行名片、商標註冊證、內政部著
    作權執照、進口報單、統一發票、首次發行資料等影本附卷可稽，事證明確，被
    告犯行堪以認定。
二、論罪科刑：
（一）按我國著作權法於民國七十四年七月十日修正由註冊主義改採原創主義，對於
      本國人兼採任意註冊主義，惟對於外國人仍採註冊主義。嗣於八十一年六月十
      日修正之著作權法廢止註冊主義改採絕對原創保護主義，惟仍許登記，以登記
      為對抗要件，同時，追溯外國人著作保護規定（即增訂第一百零八條），凡依
      民國七十四年七月十日修正著作權法註冊之外國人著作，仍享有我國著作權法
      之著作權。至於八十一年六月十日修正之著作權法及現行著作權法，不論本國
      人或外國人均採原創保護主義，惟在世界貿易組織協定在中華民國管轄區域內
      生效日之前（九十一年一月一日），仍需符合首次發行或同步發行之要件。換
      言之，外國人之著作，於中華民國區域外，首次發行後三十日內在中華民國管
      轄區域內發行者，如該外國人之本國，對中華民國人之著作，在相同情形下，
      亦予以保護且經查證屬實者，得享有著作權，著作權法第四條第一款定有明文
      。而日本昭和四十五年（
      權法第六條之規定曰：「（受保護之著作權）著作符合以下各項規定者，受本
      法保護：（一）日本國民之著作；（二）最初在國內發行之著作（包括最初在
      本法規定以外之地方發行者，從該發行日三十日以內在日本國內發行之著作）
      ；（三）前二項以外，依據條約本國負有保護義務之著作。」，核與我國著作
      權法第四條第一款之規定相當，堪認日本國民得依我國法第四條第一款之規定
      享有著作權。本件附表一、二所示之電腦程式著作物由新力公司及思奎爾公司
      在日本首次發行後，均於三十日內在我國管轄區域內為首次發行，如附表四所
      示任天堂公司之電腦程式著作物，或於八十一年六月十日著作權法修正之前，
      向我國內政部合法註冊取得著作權執照，或在日本首次發行後，即於三十日內
      在我國管轄區域內為首次發行，依據修正前著作權法第十七條第二項及著作權
      法第四條第一款之規定，仍應受我國著作權法之保護，核先敘明。
（二）被告所經營之「瑪琍行電視遊樂器專賣店」主要係以販售電腦遊戲軟體、組件
      為業，且上開扣案之光碟及卡匣數量龐大，並製有目錄供顧客挑選盜版遊戲軟
      體使用，被告明知該等商品為侵害著作權之物，仍以同一種類之行為販售而交
      付予不特定之人，顯有反覆實施以同類侵害著作權為目的之行為，應係以販賣
      侵害他人著作權之重製物為常業。被告犯罪後，著作權法業於九十二年七月八
      日修正公布，被告以販賣侵害他人著作權之重製物為常業之行為，原由舊法第
      九十四條、第九十三條第三款、第八十七條第二款之「以犯明知為侵害著作權
      之物，意圖營利而交付之方法侵害他人之著作權為常業罪」所規範，新法改由
      第九十四條第一項、第九十一條之一第一項「以意圖營利而以移轉所有權之方
      法散布重製物而侵害他人之著作財產權為常業」之規定加以處罰，比較舊法與
      新法之刑度，以舊法較有利於行為人，爰依據刑法第二條第一項但書之規定，
      就被告違反著作權法之犯行部分，適用行為時之修正前著作權法第九十四條之
      常業侵害著作權罪處斷。
（三）按商標之使用係指為行銷之目的，將商標使用於商品或其包裝、容器、標帖、
      說明書價目表或其他類似物件上，而持有、陳列或散布，使用於同一商品或類
      似商品，若附加相同或近似於他人註冊商標圖樣於商品之包裝、容器、說明書
      、價目表上，應即受他人商標專用權效力所拘束，此為商標法第六條第一項所
      明定；透過電磁作用，如以遊樂器、光碟機、電腦主機之操作為媒介，始於電
      視或電腦螢幕前出現商標圖樣者，其標示型態足資一般商品購買人認識其表彰
      商品之來源者，解釋上應認屬於商標法第六條第一項所稱之其他類似物件之範
      疇。上開仿冒之遊戲光碟及遊戲卡匣之包裝紙、包裝盒或卡匣上，附有上開各
      該商標之商標圖樣，且該等仿冒商品透過電視遊樂器執行時，在電視畫面亦出
      現各該商標之商標圖樣，被告明知該等遊戲軟體為仿冒他人商標之商品而販賣
      部分，應成立商標法第六十三條之販賣仿冒商品罪。
（四）按以錄音、錄影或電磁紀錄藉機器或電腦處理所顯示之聲音、影像或符號，足
      以表示其用意之證明者，依刑法第二百二十條第二項規定，以文書論。又文書
      之行使，每因文書性質、內容不同而異，就刑法第二百二十條之準文書所言，
      祗須藉由機器或電腦處理，即足以表示其文書之內容，其於行為人將偽造之準
      私文書藉由機器或電腦處理時，已有使用該偽造之準文書，達於行使準私文書
      之程度，固不待言；其因販賣而交付該偽造之準文書之情形，如販賣者或買受
      者，均明知該準文書確為偽造，藉由機器或電腦處理即可使用該偽造之準文書
      時，因買受者已達於可隨時使用該準文書之狀態，無待販賣者更有所主張，應
      認販賣該偽造準文書者於交付時，即與行使無異，無須就該偽造之著作物之內
      容更有所主張始可構成行使偽造準文書之行為。被告所販賣之仿冒光碟片及卡
      匣透過電視遊樂器執行，在電視畫面上會出現告訴人新力公司、思奎爾公司及
      任天堂公司製造或授權之字樣，足以表示該等光碟片及卡匣係上開公司所生產
      之用意，被告明知購買之顧客均會藉由該仿冒之遊戲軟體之執行，在電視螢幕
      上顯示出上開準私文書，竟仍持以販賣交付後藉以行使該等準私文書，足以生
      損害於告訴人等之信譽，此部份行為應成立刑法第二百十六條、第二百十條、
      第二百二十條第二項之行使偽造準私文書罪。
（五）被告先後多次明知為侵害他人商標專用權之商品而販賣及行使偽造準私文書之
      犯行，均時間緊接，觸犯構成要件相同之罪名，顯係基於概括犯意反覆為之，
      為連續犯，均應依刑法第五十六條之規定論以一罪，並加重其刑。
（六）被告上開自九十年十月三十日起至同年十二月二十九日止之犯罪行為，雖未據
      檢察官起訴，然與其經起訴之犯行間，有常業犯之實質上一罪（違反著作權法
      部分）及連續犯之裁判上一罪（違反商標法及偽造文書部分）關係，本院自應
      併予審究。
（七）被告以一行為同時觸犯上開明知為侵害他人商標專用權之商品而販賣罪、行使
      偽造準私文書罪及常業侵害著作權罪三項罪名，係以一行為觸犯數罪名，屬想
      像競合犯，應從一最重之常業侵害著作權罪處斷。
（八）被告如事實欄所示之論罪科刑及執行情形，有台灣高等法院被告全國前案紀錄
      表一件附卷足據，其於有期徒刑執行完畢後，五年以內再犯本件有期徒刑以上
      之罪，為累犯，應依刑法第四十七條之規定加重其刑。
（九）爰審酌被告為從事電視遊樂器材之合法業者，為圖厚利，竟故意侵害他人之智
      慧創作，嚴重侵害他人享有之智慧財產權，犯罪動機不值原諒，其行為破壞我
      國保護智慧財產權之國際形象，且本案查扣之遊戲軟體數量眾多，造成告訴人
      之損害不小，犯罪所生損害嚴重，又其前因販賣盜版遊戲光碟經本院判刑確定
      ，於執行完畢後未滿一月，旋即更換犯罪地點，另起爐灶，重新實施同一類型
      之犯罪，品行及素行均屬不佳，再其於審理程序中飾詞狡辯，毫無悔意，犯罪
      後態度不佳等情，量處如主文所示之刑。
（十）扣案如附表一所示之盜版PS遊戲光碟十五片、如附表二所示之盜版PS2遊戲光
      碟四百十四片、如附表四所示之盜版任天堂遊戲卡匣八十一片，係被告犯商標
      法第六十三條之罪所販賣之商品，均應依商標法第六十四條之規定宣告沒收。
      扣案盜版遊戲光碟目錄六本及卷附估價單二十七張，係被告所有供其犯罪所用
      之物，爰依刑法第三十八條第一項第二款之規定，宣告沒收。
（十一）公訴意旨雖認被告另有販賣盜版之告訴人新力公司「XI（sai）骰子方塊」
        遊戲光碟，而侵害告訴人新力公司該項電腦程式著作之著作財產權、該公司
        就「XI（sai）及四方立體圖」註冊取得之第00000000號商標專用
        權，以及行使偽造準私文書之行為。惟自本件並無盜版之「XI（sai）骰子
        方塊」遊戲光碟扣案，告訴人新力公司亦未就此項產品提出告訴等情觀之，
        此部份犯罪事實應屬不能證明，惟此部份若成立犯罪，與被告前揭經論罪科
        刑之犯行間，有常業犯之實質上一罪（違反著作權法部分）及連續犯之裁判
        上一罪（違反商標法及偽造文書部分）關係，本院爰不另為無罪之諭知。
據上論斷，應依刑事訴訟法第二百九十九條第一項前段，商標法第六十三條、第六十
四條，修正前著作權法第九十四條、第九十三條第三款、第八十七條第二款，刑法第
二條第一項前段、第二百十六條、第二百十條、第二百二十條第二項、第五十五條、
第五十六條、第三十八條第一項第二款，判決如主文。
本案經檢察官王怡菁到庭執行職務。
中    華    民    國        九十二      年      八      月      七      日
                                      臺灣臺北地方法院刑事第二庭
                                                法  官    楊代華
右正本證明與原本無異。
如不服本判決，應於判決送達後十日內，向本院提出上訴狀。
                                                書記官    廖純瑜
中    華    民    國        九十二      年      八      月      七      日
附錄法條：
商標法第六十三條：
明知為前條商品而販賣、意圖販賣而陳列、輸出或輸入者，處一年以下有期徒刑、拘
役或科或併科新台幣五萬元以下罰金。
修正前著作權法第九十四條
以犯第九十一條、第九十二條或第九十三條之罪為常業者，處一年以上七年以下有期
徒刑，得併科新台幣四十五萬元以下罰金。
修正前著作權法第九十三條
有下列情形之一者，處二年以下有期徒刑，得併科新台幣十萬元以下罰金：
一侵害第十五條至第十七條規定之著作人格權者。
二違反第七十條規定者。
三以第八十七條各款方法之一侵害他人之著作權者。
修正前著作權法第八十七條
有下列情形之一者，前條第四款之規定，不適用之：
一為供中央或地方機關之利用而輸入。但為供學校或其他教育機構之利用而輸入或非
  以保存資料之目的而輸入視聽著作原件或其重製物者，不在此限。
二為供非營利之學術、教育或宗教機構保存資料之目的而輸入視聽著作原件或一定數
  量重製物，或為其圖書館借閱或保存資料之目的而輸入視聽著作以外之其他著作原
  件或一定數量重製物，並應依第四十八條規定利用之。
三為供輸入者個人非散布之利用或屬入境人員行李之一部份而輸入著作原件或一定數
  量重製物者。
四附含於貨物、機器或設備之著作原件或其重製物，隨同貨物、機器或設備之合法輸
  入而輸入者，該著作原件或其重製位於使用或操作貨物、機器或設備時不得重製。
五附屬於貨物、機器或設備之說明書或操作手冊，隨同貨物、機器或設備之合法輸入
  而輸入者。但以說明書或操作手冊為主要輸入者，不在此限。
前項第二款及第三款之一定數量，由主管機關另定之。
刑法第二百十六條
行使第二百十條至第二百十五條之文書者，依偽造、變造文書或登載不實事項或使登
載不實事項之規定處斷。
刑法第二百一十條
偽造、變造私文書，足以生損害於公眾或他人者，處五年以下有期徒刑。
刑法第二百二十條
在紙上或物品上之文字、符號、圖畫、照像，依習慣或特約，足以為表示其用意之證
明者，關於本章及本章以外各罪，以文書論。
錄音、錄影或電磁紀錄，藉機器或電腦之處理所顯示之聲音、影像或符號，足以為表
示其用意之證明者，亦同。
稱電磁紀錄，指以電子、磁性或其他無法以人之知覺直接認識之方式所製成之紀錄，
而供電腦處理之用者。


司法院資訊處製作；財團法人民間司法改革基金會備份。
